【裁判字號】    97,交上易,216
【裁判日期】    970826
【裁判案由】    過失致死
【裁判全文】
臺灣高等法院刑事判決               97年度交上易字第216號
上  訴  人  臺灣板橋地方法院檢察署檢察官
被      告  甲○○
上列上訴人因被告過失致死案件，不服臺灣板橋地方法院97年度
交易字第247 號，中華民國97年6 月16日第一審判決（起訴案號
：臺灣板橋地方法院檢察署97年度偵字第5766號、第7916號），
提起上訴，本院判決如下：
    主  文
上訴駁回。
    事實及理由
一、按依刑事訴訟法第350 條、第361 條、第362 條、第367 條
    規定，不服地方法院之第一審判決而上訴者，須提出上訴書
    狀，並應敘述具體理由，為上訴必備之程式；其所提出之書
    狀未敘述上訴理由，或僅曾以言詞陳述上訴理由者，均應於
    上訴期間屆滿後20日內補提理由書於第一審法院。第一審法
    院經形式審查，認逾期未補提上訴理由者，應定期間先命補
    正；逾期未補正者，為上訴不合法律上之程式，應以裁定駁
    回。倘已提出上訴理由，但所提非屬具體理由者，則由第二
    審法院以上訴不合法律上之程式，判決駁回。而所謂具體理
    由，必係依據卷內既有訴訟資料或提出新事證，指摘或表明
    第一審判決有何採證認事、用法或量刑等足以影響判決本旨
    之不當或違法，而構成應予撤銷之具體事由，始克當之（例
    如：依憑證據法則具體指出所採證據何以不具證據能力，或
    依憑卷證資料，明確指出所為證據證明力之判斷如何違背經
    驗、論理法則）；倘僅泛言原判決認定事實錯誤、違背法令
    、量刑失之過重或輕縱，而未依上揭意旨指出具體事由，或
    形式上雖已指出具體事由，然該事由縱使屬實，亦不足以認
    為原判決有何不當或違法者（例如：對不具有調查必要性之
    證據，法院未依聲請調查亦未說明理由，或援用證據不當，
    但除去該證據仍應為同一事實之認定），皆難謂係具體理由
    ，俾與第二審上訴制度旨在請求第二審法院撤銷、變更第一
    審不當或違法之判決，以實現個案救濟之立法目的相契合，
    並節制濫行上訴（最高法院97年度台上字第892 號判決亦同
    此意旨）。次按上訴書狀本身應敘述具體上訴理由，非可引
    用或檢附其他文書代替，以為上訴之理由。蓋刑事訴訟法規
    定各種文書之制作，應具備一定之程式，其得引用其他文書
    者，必有特別之規定始可（例如刑事訴訟法第48條、第310
    條之1 第2 項、第373 條、第345 條第2 項。）否則，即難
    認其上訴已合法律上之程式（最高法院69年度台上字第2724
    號判例亦同此意旨）。
二、本件原審判決略以：被告甲○○於民國（下同）96年12月18
    日6 時30分許，騎乘車牌號碼Ｇ7Ｑ－779號普通重型機車，
    沿臺北縣新莊市○○路往三重市方向行駛，行經該路段燈桿
    第93138 號前時，明知車輛行駛時，駕駛人應注意車前狀況
    ，並隨時採取必要之安全措施，又行車速度，依速限標誌或
    標線之規定，且依當時天候係晴天、晨光、視距良好、路面
    乾燥、道路係無缺陷之柏油路面等情形，並無不能注意之情
    事，竟疏未注意車前狀況，在限速50公里之道路上，貿然以
    時速60、70公里速度直行，適有王坤全手推腳踏車，徒步欲
    自其右前方即燈桿第93138 號前處橫越該路段，亦疏未注意
    行人在劃有分向限制線之道路，不得穿越道路，甲○○因閃
    避不及，因而撞擊王坤全，致王坤全人車倒地並受有右頭骨
    骨折合併蜘蛛膜下腔出血、胸部挫傷合併左側肋骨骨折合併
    氣血胸等傷害，經送醫急救無效而死亡。甲○○於肇事後，
    在犯罪未被有偵查犯罪職權之機關或公務員發覺前，於警據
    報到場處理時在場，自承肇事並接受裁判。
三、公訴人不服原審判決，提起上訴，其於97年7 月9 日提出之
    上訴書所敘述之上訴理由略以：本件告訴人具狀請求上訴認
    被告犯後態度不佳，原審僅量處被告有期徒刑5 月並得易科
    罰金，似嫌過輕等語，經核尚非顯無理由，爰檢送告訴人之
    聲請狀提起上訴，請求撤銷原判決，另為適當之判決等語。
四、查原判決已於理由內說明：前揭事實，業據被告甲○○於警
    詢時、偵查中及原審審理時供承不諱，復有道路交通事故現
    場圖、道路交通事故調查報告表(一)、(二)、現場及車損照片20
    幀附卷可稽。而被害人王坤全確因本件交通事故，受有頭、
    胸部鈍性傷，導致顱內出血併血胸氣胸，經送醫急救無效而
    死亡，亦經臺灣板橋地方法院檢察署檢察官督同檢驗員相驗
    無訛，有相驗屍體證明書、驗斷書及勘驗筆錄在卷可憑。按
    汽車行駛時，駕駛人應注意車前狀況，並隨時採取必要之安
    全措施；又行車速度，依速限標誌或標線之規定，道路交通
    安全規則第94條第3 項、第93條第1 項分別定有明文。是以
    被告騎車自應注意上述道路交通安全規則之規定，於行經臺
    北縣新莊市○○路往三重市方向燈桿第93138 號前時，自應
    注意車前狀況，並依速限行駛，且依其智識能力並參以卷附
    之道路交通事故調查報告表所載當時情形及現場圖所示，肇
    事時天候為晴天、晨光、視距良好、路面乾燥、道路係無缺
    陷之柏油路面等情況，均無不能注意之情事，詎其應注意能
    注意竟疏未注意車前狀況，並超速行駛，致其所騎乘之普通
    重型機車撞擊橫  越該路段之被害人而肇事，致被害人死亡
    ，其過失行為與被害之死亡間，顯有相當因果關係甚明。至
    被害人徒步穿越道路，亦疏未注意行人在劃有分向限制線之
    道路，不得穿越道路，就本件車禍之發生雖亦與有過失，然
    仍無解於被告之過失責任。再者，本件經送請臺灣省臺北縣
    區車輛行車事故鑑定委員會鑑定結果，亦認定被告騎乘上開
    重型機車已預見仍未注意車前狀況且本件肇事地點速限時速
    50公里，但被告自述超速行駛（時速60至70公里），與被害
    人牽行腳踏車，違規跨越分向限制線穿越道路，同為肇事原
    因，此有97年4 月9 日北縣鑑字第0975180151號函暨鑑定意
    見書1 份在卷可稽。核被告所為，係犯刑法第276 條第1 項
    之過失致死罪。又被告於肇事後，在未被有偵查犯罪職權之
    公務員發覺前，主動向前往處理車禍之臺北縣政府警察局新
    莊分局員警自首犯罪，並接受裁判，此有臺北縣政府警察局
    新莊分局出具之道路交通事故肇事人自首情形紀錄表1 份附
    卷可稽，爰依刑法第62條前段減輕其刑。及審酌被告之過失
    程度、其所為造成被害人之死亡結果，並斟酌其於犯罪後坦
    承犯行、態度尚稱良好，及尚未能與被害人家屬達成賠償之
    共識等一切情狀，量處被告有期徒刑5 月，如易科罰金，以
    新臺幣1,000 元折算1 日等語。原審判決既已詳細記載認定
    被告犯罪之證據及理由，並已審酌關於刑法第57條科刑（包
    括被告之過失程度、其所為造成被害人之死亡結果，犯罪後
    坦承犯行、態度尚稱良好，及尚未能與被害人家屬達成賠償
    之共識等）之一切情狀，在適法範圍內行使裁量權，核無量
    刑違法或不當之情形。檢察官上訴意旨，僅援引告訴人之書
    狀，認告訴人指被告犯罪後態度不佳，原審量刑似嫌過輕云
    云，惟揆諸前揭說明，上訴書狀不得引用或檢附其他文書代
    替，故上訴書引用告訴人聲請上訴狀之部分，應認其上訴書
    未敘述具體理由。又檢察官除引用告訴人之前揭書狀外，並
    無任何說明或敘述認定原審判決認定事實、適用法律等事項
    ，有何不當或違法之處。本件自非屬上訴第二審之具體理由
    ，其上訴自不合法律上之程式，爰不經言詞辯論予以駁回。
五、據上論斷，應依刑事訴訟法第367 條前段、第372 條，判決
    如主文。
中    華    民    國    97    年    8     月    26    日
                  刑事第三庭審判長法  官  蔡秀雄
                                  法  官  許文章
                                  法  官  謝靜恒
以上正本證明與原本無異。
不得上訴。
                                  書記官  陳珮茹
中    華    民    國    97    年    8     月    27    日


司法院資訊處製作；財團法人民間司法改革基金會備份。
